臺灣臺中地方法院民事判決  
                                  111年度重訴字第326號  
原      告  黃進國  
訴訟代理人  陳昭勳律師    
被      告  黃士群    住○○市○○區○○○路000號6樓之1  訴訟代
理人  黃兆湖    住○○市○○區○○路00號0樓   
上列當事人間返還買賣價金事件，本院於民國111年9月20日言詞
辯論終結，判決如下：
    主    文
原告之訴及其假執行聲請均駁回。
訴訟費用由原告負擔。
    事實及理由
壹、原告主張：伊於民國109年12月24日，與被告簽立不動產買
    賣契約書（下稱系爭買賣契約），買受被告所有門牌號碼臺
    中市○○區○○巷○0弄00號房屋（建號為臺中市○○區○○○段0000
    號，下稱系爭房屋），與所坐落土地即同段283-14地號土地
    應有部分1/1（下合稱系爭房地），約定價金為新臺幣（下
    同）2700萬元。詎原告於110年11月間意外發現於系爭房屋
    樓梯間之喜慶海報，貼有臺中市政府都市發展局（下稱都發
    局）封條，公告該3、4樓增建部分，強制封閉使用，而有瑕
    疵，乃依民法第359條本文規定解除系爭買賣契約，並依民
    法第179條之規定，先位請求被告返還買賣價金2700萬元；
    如認解除契約顯失公平，因系爭房屋3、4樓共11間套房經強
    制封閉使用，僅餘1、2樓共9間套房可得出租使用，原告每
    月減少之租金收益為6萬9500元，較諸被告標榜之租金12萬6
    100元，減少百分之55，依比例計算減少之價金為1485萬元
    ，則依民法第359條但書、第179條規定，備位請求減少價金
    1485萬元並返還不當得利等語。並聲明：一、先位部分：（
    一）被告應給付原告2700萬元，及自訴狀繕本送達翌日起至
    清償日止按週年利率百分之5計算之利息。（二）願供擔保
    ，請准宣告假執行。二、備位部分：（一）被告應給付原告
    1485萬元，及自訴狀繕本送達翌日起至清償日止按週年利率
    百分之5計算之利息。（二）願供擔保，請准宣告假執行。
參、被告答辯：伊於委託永慶房屋之仲介洪妙出售系爭建物時，
    已明確告知3、4樓係違建，且於109年12月24日交屋時，亦
    當場與原告確認已接獲拆除通知或公告，原告於契約成立時
    ，即已明知3、4樓為違章建築之情形，而仍同意按現況購買
    ，被告即不負瑕疵擔保之責等語。並聲明：原告之訴及假執
    行聲請駁回。
肆、本院得心證之理由：
一、按物之出賣人對於買受人，應擔保其物依第373條之規定危
    險移轉於買受人時無滅失或減少其價值之瑕疵，亦無滅失或
    減少其通常效用或契約預定效用之瑕疵。但減少之程度，無
    關重要者，不得視為瑕疵。出賣人並應擔保其物於危險移轉
    時，具有其所保證之品質；買賣因物有瑕疵，而出賣人依前
    5條之規定，應負擔保之責者，買受人得解除其契約或請求
    減少其價金。但依情形，解除契約顯失公平者，買受人僅得
    請求減少價金，民法第354條、第359條定有明文。次按民法
    第355條規定，買受人於契約成立時，知其物有前條第1項所
    稱之瑕疵者，出賣人不負擔保之責。
二、次按建築物非經申請直轄市、縣（市）（局）主管建築機關
    之審查許可並發給執照，不得擅自建造或使用或拆除；擅自
    使用者，處以建築物造價千分之50以下罰鍰，並勒令停止使
    用補辦手續；其有第58條情事之一者，並得封閉其建築物，
    限期修改或強制拆除之，建築法第25條第1項前段、第86條
    第2款分別定有明文。且依內政部據建築法第97條之2訂定發
    布之違章建築處理辦法第2條、第3條第1項、第11條之1第1
    項、第2項第2款規定，本辦法所稱之違章建築，為建築法適
    用地區內，依法應申請當地主管建築機關之審查許可並發給
    執照方能建築，而擅自建築之建築物，違章建築之拆除，由
    直轄市、縣（市）主管建築機關執行之。既存違章建築影響
    公共安全者，當地主管建築機關應訂定拆除計畫限期拆除；
    不影響公共安全者，由當地主管建築機關分類分期予以列管
    拆除。前項影響公共安全之範圍如下：二、合法建築物垂直
    增建違章建築，有下列情形之一者：（二）違章建築樓層達
    二層以上。另依臺中市違章建築業務說明（本院卷第95~99
    頁，下稱業務說明），將違建之認定分為三類（第一類：施
    工中違建-紅單、第二類：新違章建築-黃單、第三類：既存
    違章建築-白單），就第三類既存違章建築，僅有兩種處理
    順序，即「一般者分類分期列管拆除」、「影響公共安全者
    依計畫限期拆除」，系爭房屋應屬依照都發局104年度公告
    之既存頂樓垂直增建達2層（含）以上，有危害公共安全之
    違章建築，臺中市政府規定違建人應於104年3月31日前自行
    拆除，逾期未改善者，公告封閉使用，封閉後仍使用者，排
    程強制拆除。依上可知，買賣標的物若是違反建築法規之建
    築，即有受主管機關依法強制拆除或命自行拆除、拆除前強
    制封閉使用之虞，自屬物之瑕疵。
三、原告主張伊向被告購買系爭不動產，其中系爭房屋3、4樓（
    共11間套房）為違章建築之事實，為被告所不爭執，並有原
    告提出之不動產買賣契約書、價金履約保證申請書、不動產
    標的物現況說明書、本票等影本及土地登記謄本、建物登記
    謄本等為證據（見本院卷第15~46頁、第187～201頁），首堪
    信為真實。
四、雖原告主張其不知道系爭房屋3、4樓，業遭貼封條公告強制
    封閉之情形，系爭房屋具有瑕疵，因此要主張解除系爭買賣
    契約或減少價金百分之55乙節，然查：
(一)系爭買賣契約第2條「增建或占用部分」約定：「買賣標的
    現狀另有增建或占用部分，依現時法令無法登記，其權利義
    務業經雙方約定如下：一、增建或占用範圍：V其他：3、4
    樓」（見本院卷第19頁）；另被告所填寫之不動產標的物現
    況說明書亦在第19項「是否有增建部分」、「曾被拆除，或
    接獲拆除通知，或有公告拆除」等二欄位均勾選「是」，並
    填寫增建部分為3、4樓，亦有該不動產標的物現況說明書影
    本在卷可參（本院卷第37頁，內容與本院卷第83頁相同）。
    另參諸原告提出之永慶不動產來店售屋資料上亦記載：「地
    坪：33.88坪、總建坪35.42坪，主建物35.42坪，樓層2+2，
    加建90坪，3、4樓增建約70坪」（見本院卷第47頁），與系
    爭買賣契約書第1條有關買賣標的之記載，明確填寫樓房層
    數為「2樓」（本院卷第19頁）相符；復依建物登記公務用
    謄本所載（本院卷第191頁），系爭房屋含騎樓在內層次為2
    層，總面積為117.09平方公尺。是原告向被告購買系爭房屋
    時，即已知該3、4樓部分屬於增建，為違章建築無訛，原告
    既然已經明知3、4樓為違章建築並已接獲拆除通知或公告，
    則相關建築法和違章建築處理辦法之規定、處理辦法等等，
    均屬公開之法令內容和法律效果，並不屬於被告應負擔告知
    義務（僅限於事實）之範圍，是縱使原告於110年11月間始
    發現都發局所張貼之封條，其上記載「拆除前強制封閉使用
    」，本屬原告於購買時即明知或可得而知之法律效果，不因
    有無該封條之存在而異其效果，原告並非於發現封條後，才
    不能使用3、4樓，而係本即不應該使用系爭3、4樓，縱使建
    築主管機關因受人員、機具及預算等限制，未能將全部違章
    建築物予以拆除，而使部分違章建築物得以延後其遭主管機
    關拆除之時間，然違章建築之事實上處分權人，本即不應心
    存僥倖繼續使用。是原告明知系爭不動產有3、4樓為違章建
    築之瑕疵，仍予以買受，即應自行承擔此等風險，此亦為民
    法第355條之規範意旨。原告徒以其於事後發現系爭封條，
    將買賣時同意之建物現況，指為未發現之瑕疵，並要求被告
    負擔物之瑕疵擔保責任，尚嫌無據。
(二)至於原告雖另主張，縱使被告已勾選該違章建築有「曾被拆
    除，或接獲拆除通知，或有公告拆除」之情形，然並未填寫
    、具體說明「收到的時間、拆除位置、約略面積與列管情形
    」，故仍應負擔瑕疵擔保責任云云，然被告未能詳細說明事
    實，仍需對原告對於瑕疵之認識有所影響，於本件情形，被
    告雖未明確記載「拆除位置跟約略面積」，惟綜觀前開買賣
    契約書、現況說明書及來店售屋資料之記載（本院卷第19、
    21、37、47頁），原告當明知違建範圍，係指系爭房屋「3
    、4樓」之樓梯間、11間套房等共約90坪之部分，故可能遭
    拆除的位置和約略面積，即係指上開3、4樓違章建築部分，
    至於「收到通知或遭公告的時間及列管情形」，被告表示因
    並非其親自收到，前屋主並未明確告知，所以伊無法告知原
    告，有當場向原告說明，獲原告同意，與證人洪妙於本院11
    1年8月15日第二次言詞辯論時到庭證述：「面積及列管情形
    此部分均為空白，因為當時被告是口述，說其不知道，所以
    簽約時我們有請被告再針對該部分向原告解釋，被告解釋完
    後，原告也說對、沒錯，瞭解這件事情，所以我們就沒有再
    把其他內容填寫上去」等語（本院卷第156～161頁筆錄），
    堪認被告所辯留白部分，係以口頭解釋無法填寫之原因，並
    經原告接受乙節，應堪採信。至證人楊美雲證述其於109年1
    2月24日兩造簽立買賣契約書時全程在場，並證述被告或仲
    介只有說系爭房屋第3、4樓是增建，但沒有說有接獲拆除通
    知或列管等語（本院卷第164～165頁筆錄），因與被告填寫
    之「不動產標的物現況說明書第19項」客觀事證不符，其證
    詞顯然偏頗，不足採信。原告若認為被告在現況說明書第19
    項後面說明欄留白為重要事項，會影響其對瑕疵之認定，則
    原告當可命被告查明後再行填寫，延緩簽約，待審慎評估或
    自行向建管單位查詢確認增建之類型後，再行決定是否簽約
    ，原告卻仍逕行簽約，足認被告所辯，當場以口頭說明留白
    原因，獲得原告同意，應屬事實，則原告既已自行評估接受
    該瑕疵可能衍生之風險，而仍心存僥倖予以買受，依民法第
    355條第1項規定，被告自不負瑕疵擔保責任。
五、綜上所述，原告主張被告應負物之瑕疵擔保責任，先位請求
    依民法第359條本文規定解除系爭買賣契約，並依民法第179
    條請求被告返還價金2700萬元及按週年利率百分之5計算之
    利息；備位請求依民法第359條但書規定減少價金，並依民
    法第179條請求返還1485萬元及按週年利率百分之5計算之利
    息，均無理由，應予駁回。又原告之訴既經駁回，其假執行
    之聲請即失所附麗，應併予駁回。
六、因本案事證已臻明確，兩造其餘主張陳述及所提之證據，經
    本院斟酌後認與本件判決結果均不生影響，爰不逐一論列，
    附此敘明。
肆、結論：原告之訴為無理由，依民事訴訟法第78條，判決如主
    文。
中　　華　　民　　國　　111 　年　　10　　月　　31　　日
                  民事第一庭    法  官  蕭一弘
正本係照原本作成。
如對本判決上訴，須於判決送達後20日內向本院提出上訴狀。如
委任律師提起上訴者，應一併繳納上訴審裁判費。
中　　華　　民　　國　　111 　年　　10　　月　　31　　日
                                書記官  黃馨萱